臺灣臺南地方法院刑事裁定
111年度聲字第550號
聲  請  人  林明憲
即受 刑 人          

                    （現於法務部○○○○○○○○○○○執行中）
上列聲明異議人即受刑人因公共危險案件，對於臺灣臺南地方檢
察署檢察官執行之指揮（111年度執字第534號）不服，聲明異議
，本院裁定如下：
    主  文
聲明異議駁回。
    理  由
一、本件聲明異議意旨詳如附件刑事聲明異議狀所載。
二、按受刑人或其法定代理人或配偶以檢察官執行之指揮為不當
    者，得向諭知該裁判之法院聲明異議，刑事訴訟法第484條
    定有明文，該條所稱檢察官執行之指揮不當，係指檢察官有
    積極執行指揮之違法及其執行方法有不當等情形而言。次按
    「犯最重本刑為五年以下有期徒刑以下之刑之罪，而受六月
    以下有期徒刑或拘役之宣告者，得以新臺幣（下同）1,000
    元、2,000元或3,000元折算一日，易科罰金。但易科罰金，
    難收矯正之效或難以維持法秩序者，不在此限。」、「依前
    項規定得易科罰金而未聲請易科罰金者，得以提供社會勞動
    六小時折算一日，易服社會勞動。」、「受六月以下有期徒
    刑或拘役之宣告，不符第一項易科罰金之規定者，得依前項
    折算規定，易服社會勞動。」、「前二項之規定，因身心健
    康之關係，執行顯有困難者，或易服社會勞動，難收矯正之
    效或難以維持法秩序者，不適用之」，為刑法第41條第1項
    至第3項所明定，參其立法理由（民國94年2月2日）說明「
    個別受刑人如有不宜易科罰金之情形，在刑事執行程序中，
    檢察官得依該項但書規定，審酌受刑人是否具有『確因不執
    行所宣告之刑，難收矯正之效，或難以維持法秩序』等事由
    ，而為准許或駁回受刑人易科罰金之聲請」。是以，檢察官
    對於得易科罰金案件之指揮執行，依具體個案，考量犯罪特
    性、情節及受刑人個人特殊事由等因素，如認受刑人確有因
    不執行所宣告之刑，難收矯正之效，或難以維持法秩序者，
    自得不准予易科罰金，此乃檢察官指揮執行時得依職權裁量
    之事項，倘其未濫用權限，自不得任意指摘為違法，觀諸刑
    事訴訟法第457條第1項前段規定「執行裁判由為裁判法院之
    檢察官指揮之」自明。從而，有期徒刑或拘役得易科罰金之
    案件，法院所諭知者，僅易科罰金折算之標準，至於是否准
    予易科罰金，則賦予執行檢察官視個案具體情形裁量之權限
    ；易言之，執行檢察官就受刑人是否確因易科罰金，有難收
    矯正之效，或難以維持法秩序之情事，有判斷之權限，法院
    僅得審查檢察官為刑法第41條第1項之裁量時，其判斷之程
    序有無違背法令、事實認定有無錯誤、其審認之事實與刑法
    第41條第1項之裁量要件有無合理關連、有無逾越或超過法
    律規定之範圍等問題，除有必要時法院於裁定內同時諭知准
    予易科罰金（參照司法院釋字第245號解釋）外，原則上不
    宜自行代替檢察官判斷受刑人是否有上開情事，即僅於檢察
    官上開裁量權之行使，有前述未依法定程序進行裁量，超越
    法律授權裁量範圍等情事，法院始有介入審查之必要。倘檢
    察官已就得否為前揭換刑處分之情形妥為考量並加以說明者
    ，尚難遽認其裁量權之行使為違法或不當（參照最高法院99
    年度台抗字第899、100年度台抗字第647號、101年度台抗字
    第883號、104年度台抗字第657號裁定意旨）。
三、經查：
  ㈠聲明異議人前因酒後駕車犯不能安全駕駛動力交通工具之公
    共危險罪，於100年7月25日經本院以100年度交簡字第1646
    號判決判處罰金新臺幣8萬元確定，經檢察官准許易服社會
    勞動後，於101年2月13日易服社會勞動執行完畢（下稱第一
    案）；再因相同罪名，於110年2月17日經本院以110年度交
    簡字第110號判決判處有期徒刑4月確定，經檢察官准許易服
    社會勞動，社會勞動履行期間為110年5月25日至111年4月11
    日（下稱第二案）；復又因相同罪名，於110年8月10日經本
    院以110年度交簡字第1971號判決判處有期徒刑5月確定，經
    檢察官准許，社會勞動履行期間為111年4月12日至112年2月
    11日（下稱第三案）；嗣又因相同罪名，於110年12月21日
    經本院以110年度交簡字第3519號判決判處有期徒刑6月，併
    科罰金新臺幣2萬元確定（下稱第四案）等情，有臺灣高等
    法院被告前案紀錄表在卷可稽，堪以認定。
  ㈡聲明異議人因上開第四案公共危險案件確定判決後，由臺灣
    臺南地方法院檢察署分案110年度執字第534號執行，經執行
    科檢察官審查結果，以本件為聲明異議人第4次犯不能安全
    駕駛動力交通工具罪，且第1、2次均易服社會勞動執行完畢
    ，第3次亦准予易服社會勞動，而在第2案社會勞動履行期間
    之110年10月18日再犯本件第四案，為維持法律秩序；及聲
    明異議人前經2次易服社會勞動執行完畢，再犯本件，易服
    社會勞動無效果為由，並附註上開審查意見通知聲明異議人
    應於111年4月6日上午10時45分到案執行，有該署易服社會
    勞動審查表、聲請易科罰金案件審核表、執行案件進行單、
    執行傳票送達證書、檢察官指揮執行命令、執行筆錄各1份
    附於該署111年度執字第534號執行案卷，並經本院調卷核閱
    無訛，足認檢察官已經審核前案紀錄等情形，仍作成不准易
    科罰金及易服社會勞動之決定，並通知受刑人無誤。據此，
    檢察官於指揮執行之程序，以受刑人之前案紀錄為據，依其
    專業判斷，認受刑人如不入監執行所宣告之刑，難收矯正之
    效且難以維持法秩序，故不准受刑人易科罰金或易服社會勞
    動，係為使受刑人就其犯行付出代價以達懲治教化及遏止再
    犯之法規範目的所作成之決定，所為之裁量與准否易刑處分
    之要件亦具有合理之關連性，而屬針對個案所為「合於法律
    授權目的之合義務性裁量」，與比例原則、平等原則、不當
    聯結禁止原則無違，亦無認定事實錯誤、濫用判斷權限、裁
    量怠惰或其他違法瑕疵情事，自應予以尊重。
  ㈢查刑法第41條於94年2月2日修法公布後已刪除「因身體、教
    育、職業或家庭之關係或其他正當事由，執行顯有困難」之
    規定，故此項要件已非法定審酌要件。是關於受刑人之家庭
    、職業等因素所為抗辯與審酌，與檢察官是否准受刑人易科
    罰金，有無「確因不執行所宣告之刑，難收矯正之效，或難
    以維持法秩序」之情況，並無必然關聯（參照最高法院100
    年度台抗字第381號裁定意旨）。準此，聲明異議人以口腔
    癌3期需定期追蹤，需載母親復健為由，聲明異議，即屬無
    據。
四、綜上所述，本院審酌相關事證，認臺灣臺南地方法院檢察署
    111年度執字第534號檢察官執行指揮不准聲明異議人易科罰
    金及不准易服社會勞動之命令，係依法執行其職權，未逾越
    法律授權或違反比例原則，並無違法、不當或濫用權力之情
    形。從而，本件聲明異議為無理由，應予駁回。
五、依刑事訴訟法第486條，裁定如主文。
中　　華　　民　　國　　111 　年　　4 　　月　　18    日
　　　　　　　　　刑事第四庭    法　官　張  菁
以上正本證明與原本無異。
如不服本裁定，應於送達後5日內，向本院提出抗告狀。
                                書記官  蔡佳玲
中　　華　　民　　國　　111 　年　　4 　　月　　18　　日